臺灣高等法院高雄分院刑事判決　　　　93年度上訴字第1295號
上　訴　人　臺灣高雄地方法院檢察署檢察官
上　訴　人　甲○○
即　被　告
　　　　　　　　　　　號
上列上訴人因被告違反毒品危害防制條例案件，不服臺灣高雄地
方法院方法院93年度訴字第2476號中華民國93年10月29日第一審
判決（起訴案號：臺灣高雄地方法院檢察署93年度毒偵字第4423
號），提起上訴（併案案號：同署93年度毒偵字第6876號），本
院判決如下：
    主  文
原判決撤銷。
甲○○連續施用第一級毒品，累犯，處有期徒刑壹年貳月，扣案
之海洛因壹包（合計淨重零點肆玖公克、空包裝重零點柒玖公克
，含包裝袋）沒收銷燬之；又連續施用第二級毒品，累犯，處有
期徒刑伍月。應執行有期徒刑壹年陸月，扣案之海洛因壹包（合
計淨重零點肆玖公克、空包裝重零點柒玖公克，含包裝袋）沒收
銷燬之。
    事  實
一、甲○○前於民國83年、84年間，因違反肅清煙毒條例案件，
    經法院分別判處有期徒刑3 年5 月、3 年4 月確定，於92年
    10月23日縮短刑期執行完畢。又於89年間因施用毒品案件，
    經臺灣高雄地方法院以89年度毒聲字第1357號裁定送觀察、
    勒戒後，認有繼續施用毒品之傾向，再經同法院以89年度毒
    聲字第2005號裁定令入強制戒治處所施以強制戒治，於入所
    戒治期間經評定為合格，該院復以89年度毒聲字第6401號裁
    定停止戒治，所餘戒治期間，付保護管束，於90年3 月6日
    保護管束期滿，視為強制戒治期滿，且經臺灣高雄地方法院
    檢察署檢察官於90年3 月12日以90年度戒毒偵字第360 號為
    不起訴處分確定。
二、詎甲○○猶不知悔改，於上開強制戒治執行完畢釋放後之5
    年內，竟基於施用第一級毒品海洛因之概括犯意，自93年5
    月間某日起至93年8 月6 日止，在其位於高雄縣梓官鄉○○
    村○○路118 巷60號住處，連續以將海洛因摻在香菸中點燃
    吸食煙氣或將海洛因摻水置入針筒注射入體內之方式，施用
    第一級毒品海洛因多次，約1 天施用1 次。另基於施用第二
    級毒品甲基安非他命之犯意，於93年8 月7 日下午4 時許，
    在其友人黃金仁高雄縣梓官鄉○○村○○路196 號3 樓（原
    判決誤載為禮蚵村），以將甲基安非他命置於吸食器內點燃
    吸食煙氣之方式，施用第二級毒品甲基安非他命1 次。嗣於
    93年8 月7 日下午4 時45分許，在上揭黃金仁住處（黃金仁
    部分另由檢察官分案偵查）為警查獲，扣得甲○○所有供其
    施用之海洛因1 包（合計淨重0.49公克，空包裝重0.79公克
    ）、黃金仁所有之注射針筒3 支、真實姓名年籍不詳之友人
    「宗仔」所有之玻璃球吸食器10個及安非他命吸食器1 組。
    復承上開施用第一級毒品之概括犯意，於93年8 月21日，在
    高雄縣梓官鄉○○村○○路97號後方空屋，以將海洛因摻水
    置入針筒注射入體內方式，施用第一級毒品海洛因1 次。另
    承上揭施用第二級毒品甲基安非他命之犯意，於93年8 月中
    旬某日，在同上開空屋，以前揭方式，施用第二級毒品甲基
    安非他命1 次，嗣於93年8 月21日14時，在高雄縣梓官鄉○
    ○村○○路97號後方空屋為警發覺，當場查獲薛妙如（另經
    檢察官分案偵辦），及薛妙如所有之注射針筒2 支、殘渣袋
    6 個、吸管3 支等物，甲○○則乘隙逃逸，嗣經警循線通知
    甲○○於93年8 月22日到案，採集尿液送驗而查獲。
三、案經高雄縣政府警察局岡山分局移送臺灣高雄地方法院檢察
    署檢察官偵查起訴及移送併案審理。
    理  由
一、右揭事實，業據上訴人即被告（下稱被告）甲○○於法院調
    查、審理時供承不諱。且被告為警查獲後採集之尿液送驗結
    果，均呈嗎啡及甲基安非他命陽性反應，此有高雄縣政府警
    察局岡山分局赤崁派出所偵辦毒品案件嫌犯尿液採證檢驗對
    照表、高雄縣政府衛生局93年8 月13日、9 月2 日煙毒尿液
    檢驗成績書、高雄醫學大學附設中和紀念醫院93年10月12
    日9310─69號濫用藥物尿液檢驗報告各1 份在卷可稽。又扣
    案之白粉1 包（合計淨重0.49公克、空包裝重0.79公克），
    經送驗結果，含有第一級毒品海洛因成分，此有法務部調查
    局93年9 月21日調科壹字第220018063 號鑑定通知書1 份在
    卷可稽，足見被告自白核與事實相符，堪以採信。被告於89
    年間因施用毒品案件，經臺灣高雄地方法院以89年度毒聲字
    第1357號裁定送觀察、勒戒後，認有繼續施用毒品之傾向，
    再經臺灣高雄地方法以89年度毒聲字第2005號裁定令入強制
    戒治處所施以強制戒治，於入所戒治期間經評定為合格，該
    院復以89年度毒聲字第6401號裁定停止戒治，所餘戒治期間
    ，付保護管束，於90年3 月6 日保護管束期滿，視為強制戒
    治期滿，且經臺灣高雄地方法院檢察署檢察官於90年3 月12
    日以90年度戒毒偵字第360 號為不起訴處分確定，有臺灣高
    等法院被告全國前案紀錄表、臺灣高雄地方法院檢察署刑案
    資料查註紀錄表各乙份在卷可按。綜上，本件罪證明確，其
    犯行均堪認定。
二、按海洛因及甲基安非他命分屬毒品危害防制條例第2 條第2
    項第1 款所規定之第一級毒品及同條項第2 款所規定之第2
    級毒品。核被告所為，係犯毒品危害防制條例第10條第1 項
    施用第一級毒品罪及同條第2 項施用第二級毒品罪。被告持
    有毒品，復進而施用，其持有毒品之低度行為，為施用毒品
    之高度行為所吸收，不另論罪。被告多次施用第一、二級毒
    品之犯行，均時間緊接，所犯構成要件相同，顯係分別基於
    概括犯意為之，均為連續犯，依刑法第56條規定，均以1 罪
    論，並加重其刑。被告於93年8 月21日、同年8 月中旬某日
    ，施用第一級毒品海洛因、第二級毒品甲基安非他命各1 次
    之犯行，雖未據檢察官提起公訴，惟此部分與經檢察官提起
    公訴部分有連續犯之裁判上1 罪之關係，為起訴之效力所及
    ，本院自得併予審理。又被告所犯上開施用第一級毒品罪及
    施用第二級毒品罪間，犯意各別，罪名不同，應分論併罰之
    。被告前於83年、84年間，因違反肅清煙毒條例案件，經法
    院分別判處有期徒刑3 年5 月、3 年4 月確定，於92年10
    月23日縮短刑期執行完畢，有臺灣高等法院被告全國前案紀
    錄表及臺灣高雄地方法院檢察署刑案資料查註紀錄表各乙份
    在卷可按，是被告受有期徒刑執行完畢，於5 年以內再犯本
    件有期徒刑以上之罪，為累犯，應依刑法第47條之規定，加
    重其刑，並依法遞加重之。
三、原審予以論罪科刑，固非無見；惟查：檢察官移送併案之被
    告於93年8 月21日、同年8 月中旬某日，施用第一級毒品海
    洛因、第二級毒品甲基安非他命各1 次之犯行，與本案有連
    續犯之裁判上1 罪關係，為起訴效力所及，原判決未及一併
    審理，尚有未洽。檢察官及被告上訴意旨，據此指摘原判決
    不當，為有理由，自應由本院將原判決撤銷改判。爰審酌被
    告施用毒品，足以戕害其身心，滋生其他犯罪，惡化治安，
    嚴重損及公益，且被告前曾犯施用毒品案件，而經強制戒治
    期滿及不起訴處分確定，已如前述，竟再為本件施用毒品犯
    行，顯見其不思悔改，自制力亦顯不佳；惟施用毒品行為於
    本質上係屬自我戕害行為，反社會性之程度應屬較低，且犯
    罪後坦承犯行等一切情狀，分別酌情量處如主文第二項所示
    之刑，以資懲儆，並定其應執行刑。又扣案白粉1 包（合計
    淨重0.49公克、空包裝重0.79公克），含有第一級毒品海洛
    因成分，確係第一級毒品海洛因無訛，爰依毒品危害防制條
    例第18條第1 項前段規定，併予宣告沒收銷燬之（又其包裝
    因包覆該毒品，其上顯留有該毒品之殘渣，衡情自難與之剝
    離，當應整體視之為毒品，連同該包裝袋併予宣告沒收銷燬
    之）。至鑑驗耗用之第一級毒品海洛因既已滅失，自毋庸宣
    告沒收銷燬。另93年8 月7 日扣案之注射針筒3 支、玻璃球
    吸食器10個及安非他命吸食器1 組，93年8 月21日扣案之注
    射針筒2 支、殘渣袋6 個、吸管3 支等物，被告否認係其所
    有，而93年8 月7 日同時為警查獲之黃金仁則供稱：注射針
    筒係其所有，其他物品係其不詳姓名年籍之友人「宗仔」留
    在該處的等語，93年8 月21日為警逮捕之薛妙如則供稱：扣
    案物均係其所有等語，上開扣押物品既無證據證明係被告所
    有，爰不予宣告沒收。
據上論結，應依刑事訴訟法第369 條第1 項前段、第364 條、第
299 條第1 項前段，毒品危害防制條例第10條第1 項、第2 項、
第18條第1 項前段、刑法第11條、第56條、第47條、第51條第5
款，判決如主文。
本案經檢察官郭振昌到庭執行職務。
中　　華　　民　　國　　94　　年　　1 　　月　　17　　日
　　　　　　　　　刑事第八庭    審判長法　官  惠光霞
                                      法　官  趙文淵
                                      法　官  李淑惠
以上正本證明與原本無異。
施用第二級毒品部分不得上訴。
施用第一級毒品部分，如不服本判決，應於判決送達後10日內向
本院提出上訴狀，其未敘述理由者並應於提出上訴狀後10日內向
本院補提理由書（應附繕本）。
中　　華　　民　　國　　94　　年　　1 　　月　　17　　日
                                      書記官  邱麗莉
附錄本件判決論罪科刑法條：
毒品危害防制條例第10條
施用第一級毒品者，處6月以上5年以下有期徒刑。
施用第二級毒品者，處3年以下有期徒刑。
